【裁判字號】    96,交聲,1029
【裁判日期】    970225
【裁判案由】    聲明異議
【裁判全文】
臺灣臺南地方法院交通事件裁定        96年度交聲字第1029號
異議人即    甲○○
受處分人
上列異議人因違反道路交通管理處罰條例案件，對於交通部公路
總局新竹區監理所桃園監理站於中華民國96年11月5日所為之處
分（原處分案號：桃監裁罰字第裁52-DB0000000號）聲明異議，
本院裁定如下：
    主  文
原處分關於吊扣駕駛執照拾貳個月部分撤銷。
    理  由
一、原處分意旨略以：異議人即受處分人甲○○於民國九十六年
    八月九日二十三時十二分許，在桃園縣大竹路、南竹路口，
    因酒後駕駛ＴＣ－五二五八號自小客車，經當場測得呼氣酒
    精濃度約為每公升零點三五毫克（MG/L）、呼氣酒精濃度之
    標準值為每公升零點二五毫克（MG/L）。原處分機關即交通
    部公路總局新竹區監理所桃園監理站（下稱原處分機關）復
    以違規事實屬實，依照道路交通管理處罰條例（下稱處罰條
    例）第三十五條第一項第一款、第二十四條第一項第二款（
    原裁決書漏未記載）之規定，裁處異議人罰鍰新臺幣（下同
    ）一萬九千五百元，並吊扣駕駛執照十二個月（因異議人無
    自小客車駕駛執照，故吊扣聯結車職業駕駛執照），施以道
    安講習等語。
二、本件異議意旨略以：異議人對於本件違規行為並不爭執，惟
    異議人是駕駛自小客車違規，應吊扣自小客車駕照即可，卻
    遭原處分機關吊扣職業聯結車駕照，導致無法開車送貨，希
    望職業聯結車駕照可以繼續使用，為此聲明異議等語。
三、按飲酒後，其吐氣所含酒精濃度超過每公升０點二五毫克以
    上者，不得駕車；又汽車駕駛人，駕駛汽車經測試檢定，有
    酒精濃度超過規定標準者，處一萬五千元以上六萬元以下罰
    鍰，並當場移置保管其車輛及吊扣其駕駛執照一年，道路交
    通安全規則第一百一十四條第二款及處罰條例第三十五條第
    一項第一款分別定有明文。次按處罰條例第六十八條規定：
    「汽車駕駛人，因違反本條例及道路交通安全規則之規定，
    受吊銷駕駛執照處分時，吊銷其持有各級車類之駕駛執照」
    ，而九十五年三月一日修正施行前之處罰條例第六十八條原
    規定：「汽車駕駛人，因違反本條例及道路交通安全規則之
    規定，受吊扣或吊銷駕駛執照處分時，吊扣或吊銷其持有各
    級車類之駕駛執照」，即修正施行後之條文業已刪除「吊扣
    或」等規定，觀其提案修正理由「原條文將違法或違規駕駛
    人所持有各級車類之駕駛執照一併吊扣，失之過酷，影響人
    民工作及生活過鉅」（詳卷附立法院公報第九十四卷第七０
    期第一百三十六頁、第一百三十八頁之院會紀錄），顯見在
    吊扣駕駛執照時，僅能吊扣違規當時所駕駛車輛之駕駛執照
    ，已不能再吊扣其持有各級車類之駕駛執照甚明。
四、經查：
（一）本件異議人持有聯結車職業駕駛執照駕駛上開自用小客車
      ，經檢測後酒精濃度超過規定標準之違規事實，為異議人
      所不爭執，亦有桃園縣政府警察局桃警局交字第DB000000
      0號舉發違反道路交通管理事件通知單附卷可稽，本件違
      規事實洵堪認定。
（二）異議人駕駛自小客車違反處罰條例第三十五條第一項第一
      款之規定，本應吊扣其小型車普通駕駛執照一年，惟異議
      人於違規時已領有聯結車職業駕駛執照，有桃園監理站汽
      車駕駛人螢幕列印表在卷可參，另依道路交通安全規則第
      六十一條第一項第三款規定，公路機關因汽車駕駛人取得
      高一級車類之駕駛資格者，應換發駕駛執照，並准其駕駛
      較低級車類之車輛：已領有聯結車職業駕駛執照者，得駕
      駛大客車、大貨車、代用大客車、大客貨二用車、曳引車
      、小型車、輕型機器腳踏車。而於實務作業上，考領晉級
      駕駛執照後，僅核給最高級（內含多合一之駕駛資格）汽
      車駕照乙張，原領有較低一級之駕駛執照皆回收作廢，並
      無保留以免造成換補或審驗駕照之不便，故異議人未領有
      小型車普通駕駛執照甚明。揆諸上開說明，原處分機關依
      處罰條例第六十八條規定執行本件吊扣駕駛執照處分時，
      應吊扣其小型車普通駕駛執照以限制其駕駛小客車之權利
      ，不得再吊扣異議人所持有各級車類之駕駛執照，方屬適
      法。然原處分機關竟吊扣異議人之聯結車職業駕駛執照，
      有卷附異議人之汽車駕照基本資料列印表可佐，顯已違反
      行政程序法第六條、第七條所揭示之平等原則及比例原則
      ，亦剝奪異議人駕駛聯結車之權利，對異議人之工作權造
      成損害，復與現行處罰條例第六十八條規定未合。從而，
      本件異議為有理由，應由本院將原處分關於吊扣聯結車職
      業駕駛執照十二個月部分予以撤銷。至異議人對於上開裁
      定內罰鍰、施以道安講習之處罰，於異議狀中並未指摘，
      認異議人就此部分未予異議，而告確定。末查，上開道路
      交通安全規則對於汽車駕駛執照之管理，採取一照原則，
      固導致越級駕駛人違規酒駕時，受有無須吊扣駕駛執照之
      利益，然此關於駕駛執照管理所衍生之執行困難或法規漏
      洞，宜由修法解決，尚不得擴張解釋，於駕駛人無較低級
      駕駛執照可供吊扣時，即率爾代以吊扣其所領有之較高級
      駕駛執照，附此敘明。
五、據上論結，應依道路交通管理處罰條例第八十七條第二項、
    道路交通案件處理辦法第二十條前段，裁定如主文。
中    華    民    國    97    年    2    月    25    日
                  交通法庭法  官  鍾邦久
以上正本證明與原本無異。
如不服本裁定應於送達後5日內向本院提出抗告狀（應附繕本）
。
                          書記官  陳慧玲
中    華    民    國    97    年    2     月    26    日


司法院資訊處製作；財團法人民間司法改革基金會備份。
